臺灣臺中地方法院刑事判決　　　　　　　 95年度訴字第821號
公　訴　人　臺灣臺中地方法院檢察署檢察官
被　　　告　乙○○
　　　　　　　　　　（現另案於臺灣澎湖監獄執行中）
指定辯護人　本院公設辯護人甲○○
上列被告因違反槍砲彈藥刀械管制條例案件，經檢察官提起公訴
（九十五年度偵字第二八八四號），本院判決如下：
    主    文
乙○○未經許可，持有槍枝之主要組成零件，處有期徒刑捌月，
併科罰金新臺幣萬元，罰金如易服勞役，以新臺幣壹仟元折算
壹日。
被訴製造子彈罪部分，無罪。
    犯罪事實
一、乙○○知經車通改造之金屬槍管，屬法律明文列管之槍砲主
    要組成零件，未經中央主管機關許可，不得持有，竟基於持
    有槍枝主要組成零件之改造槍管之犯意，於民國九十三年十
    一月中旬某日某時，在臺中縣豐原市豐原車站附近詳細地點
    不明之軍用品店，以新臺幣（下同）二千元之代價購買屬槍
    枝主要組成零件之內徑約九‧六釐米之金屬槍管車通槍管阻
    鐵而成之改造金屬槍管一支，及長約九四‧九釐米之金屬管
    狀物一支、金屬玩具槍身一支、金屬玩具滑套一個（均已銷
    燬）、玩具槍枝撞針一支、不具殺傷力之子彈半成品十二顆
    、彈頭四顆後，帶回其位於臺中市○區○○路四○一巷五弄
    十號二樓住處，而未經許可，持有前開屬槍枝主要組成零件
    之改造金屬槍管一支。嗣於九十三年七月十七日二十二時三
    十分許，經警在前開臺中市○區○○路四○一巷五弄十號二
    樓住處查獲，並扣得上開內徑約九‧六釐米之金屬槍管車通
    槍管阻鐵而成之改造金屬槍管一支（另扣得長約九四‧九釐
    米之金屬管狀物一支、金屬玩具槍身一支、金屬玩具滑套一
    個、玩具槍枝撞針一支、不具殺傷力之子彈半成品十二顆、
    彈頭四顆）。
二、案經本院依職權告發臺灣臺中地方法院檢察署檢察官偵查起
    訴。
    理    由
一、訊據被告乙○○對於前揭犯罪事實坦承不諱，並有照片十一
    張、查獲現場圖一份及扣押物品清單二份在卷可稽，且扣案
    之改造槍管一支經內政部警政署刑事警察局（下稱刑事警察
    局）鑑驗結果，係由內徑約九‧六釐米之金屬槍管車通槍管
    內阻鐵而成之改造金屬槍管，此有該局九十三年八月十一日
    刑鑑字第○九三○一五○六三五號槍彈鑑定書一份附於偵查
    卷可稽；且按槍管屬手槍之主要組成零件，此為內政部八十
    六年十一月二十四日（八六）臺警內字第八六七○六八三號
    公告所明定。復查，本案經警查獲時，前開土造金屬槍管一
    支與其餘金屬玩具槍身、金屬玩具滑套、撞針等物係分開放
    置，自無從遽認被告係先持有前揭具殺傷力之改造手槍後再
    予分解之事實。並參諸槍砲彈藥刀械管制條例第四條第二項
    規範之槍砲主要零組件，旨在防止不法之徒利用化整為零，
    逃避法律制裁之立法意旨，該條、項所謂之槍砲主要組成零
    件之管制範圍，自應以該零件自始即供製造管制槍枝使用，
    且為主要部分者為限。進一步言，倘一方面認為自始供組成
    玩具槍使用之零組件，其組成玩具槍後因其不具殺傷力或無
    發射功能，該玩具槍非屬槍砲彈藥刀械管制條例所管制之槍
    枝，另方面卻又認為持有或寄藏玩具槍之零組件者，仍有觸
    犯槍砲彈藥刀械管制條例之可能，甚且須面臨刑罰制裁，顯
    非符立法原意。是前開其餘遭查獲之金屬玩具槍身、金屬玩
    具滑套、撞針等物既為玩具手槍之一部分，應認原本係供組
    裝系爭玩具手槍之用途，依前開說明，顯非屬槍砲彈藥刀械
    管制條例第四條第二項所定之槍砲主要組成零件，甚為明確
    。綜上所述，足認被告自白核與事實相符，本案事證明確，
    被告犯行洵堪認定。
二、查槍砲彈藥刀械管制條例第十三條第四項之未經許可持有槍
    枝主要組成零件罪之法定刑責於該條例九十四年一月二十六
    日修正時並未修正，是不發生新舊法比較之情形。故核被告
    所為，係犯槍砲彈藥刀械管制條例第十三條第四項之未經許
    可持有槍枝主要組成零件罪。爰審酌被告犯罪之動機、手段
    ，非若一般持有槍砲彈藥類型犯罪之兇殘或以加害良善為目
    的；次就犯罪所生危害，雖對於社會治安具有潛在性危害，
    然尚無造成其他公眾或他人之現實惡害，且被告犯後坦承犯
    行，且未實際利用該槍管犯案等一切情狀，量處如主文所示
    之刑。又查，被告行為後，刑法第四十二條第三項關於易服
    勞役之折算標準及期限已有修正，因屬科刑規範事項之變更
    ，其折算標準為裁判時所應諭知，自有就新舊法規定比較之
    必要，然因新舊刑法對易服勞役之折算標準，及易服勞役期
    限，規定各有不同，利與不利之情形互見，應就新舊法之規
    定綜合比較，以決定適用最有利於行為人之法律。本件應依
    刑法第二條第一項適用最有利於行為人之法律處斷，即適用
    修正後刑法第四十二條第三項之規定，就罰金部分諭知以新
    臺幣一千元為易服勞役之折算標準。扣案之改造槍管一支，
    已據檢察官繳送銷燬；又扣案之金屬玩具槍身一支、金屬玩
    具滑套一個、撞針一支、長約九四‧九釐米之金屬管狀物，
    經鑑定結果，均非屬槍枝零組件，非屬違禁物，且亦經檢察
    官繳送銷燬；另扣案之子彈半成品十二顆、彈頭四顆，經鑑
    定結果，均不具殺傷力，此有前開內政部刑事警察局槍彈鑑
    定書一份在卷可憑；另扣案之雕刻磨砂輪一台、電鑽一台、
    鑽尾十六支、海綿砂輪一片、銅條二條、銼刀七支、游標卡
    尺一支、鐵刷子一個等物，雖係被告所有，惟非供被告犯
    本件持有槍支主要組成零件犯行所用之物，爰均不予宣告沒
    收，併此敘明。
三、公訴意旨另以：被告於九十三年七月十日前後，在臺中縣豐
    原車站附近詳細地點不明之軍用品店前，購買不具彈頭而由
    玩具金屬彈殼與口徑○‧二二吋建築工業用彈組合而成之子
    彈半成品一顆、金屬玩具彈殼一顆、土造金屬彈殼八顆、直
    徑約八‧八釐米金屬彈頭之土造子彈一顆、直徑約八‧九釐
    米金屬彈頭之土造子彈一顆後，在臺中市○區○○路四○一
    巷五弄十號二樓空屋內，將該子彈不斷拆解、組合，而欲製
    造具殺傷力之子彈，因認被告此部分涉犯槍砲彈藥刀械管制
    條例第十二條第五項、第一項之改造子彈未遂罪。惟按犯罪
    事實應依證據認定之，無證據不得認定犯罪事實；又不能證
    明被告犯罪，應諭知無罪之判決，刑事訴訟法第一百五十四
    條第二項、第三百零一條第一項分別定有明文。本件公訴人
    認被告涉犯改造子彈未遂罪嫌，無非以此部分之犯罪事實，
    業據被告於本院九十三年度訴字第二四一五號另案審理中供
    陳有購買彈殼、土造金屬彈頭等語，並有查獲現場照片及前
    開刑事警察局槍彈鑑定書附卷可稽，且有扣案之不具彈頭而
    由玩具金屬彈殼與口徑○‧二二吋建築工業用彈組合而成之
    子彈辦成品一顆、金屬玩具彈殼一顆、土造金屬彈殼八顆、
    直徑約八‧八釐米金屬彈頭之土造子彈一顆、直徑約八‧九
    釐米金屬彈頭之土造子彈一顆，為其主要之論據。然訊據被
    告則堅詞否認有何公訴意旨所指此部分之犯行，辯稱：扣案
    之子彈半成品及彈頭是其買來要玩，其並無改造子彈等語。
    經查：扣案之子彈半成品共十二顆、子彈彈頭四顆，經送刑
    事警察局鑑定結果，其中：(一)一顆，係由由玩具金屬彈殼與
    口徑○‧二二吋建築工業用彈組合而成，不具彈頭，非為完
    整之子彈結構，認不具殺傷力；(二)一顆，認係玩具金屬彈殼
    ；(三)八顆，認均係土造金屬彈殼；(四)一顆，認係具直徑約為
    八‧八釐米金屬彈頭之土造子彈，經實際試射，無法擊發，
    認不具殺傷力；(五)一顆，認係具直徑約為八‧九釐米金屬彈
    頭之土造子彈，經實際試射，無法擊發，認不具殺傷力；(六)
    改造子彈彈頭四顆，認均係直徑九釐米（採樣一顆測量）之
    土造金屬彈頭，此有上開內政部刑事警察局槍彈鑑定書附卷
    可憑，足認上開子彈半成品及彈頭均無殺傷力，又經本院依
    職權就前開扣案之子彈半成品、彈頭送請刑事警察局就該子
    彈半成品及彈頭是否有以扣案之雕刻磨砂機、電鑽、鑽尾、
    海綿砂輪、銅條、銼刀、游標卡尺、通槍條、玩具槍枝撞針
    等物進行拆解、組合等製造情形以為鑑定，惟經刑事警察局
    函覆結果，就該子彈半成品及彈頭是否利用上開扣案之雕刻
    磨砂機、電鑽、鑽尾、海綿砂輪、銅條、銼刀、游標卡尺、
    通槍條、玩具槍枝撞針等物進行拆解、組合之關聯性，無法
    鑑定，此有刑事警察局九十五年八月十一日刑鑑字第○九五
    ○一一一一七一號函附卷可參。又觀之扣案之雕刻磨砂機、
    海綿砂輪、挫刀等物，性質上係作為磨平物體所用、電鑽、
    鑽尾則係作為鑽孔所用，而扣案之子彈半成品係屬完整之彈
    殼、彈頭型式，並無需再利用上開扣案磨砂機、電鑽等物為
    打磨及鑽孔之必要，另游標卡尺、通槍條及玩具槍枝撞針，
    係分別作為量測長度、清理槍管及擊發子彈之用，性質上亦
    非無法作為製造子彈之用，是上開扣案證物仍不足以證明被
    告有公訴人所指製造子彈之事實；且查，本件被告為警查獲
    時，亦無任何作為發射子彈必需之火藥成份扣案，是如被告
    確有在查獲地點進行製造子彈之行為，何以並無任何足以作
    為擊發子彈所必需之火藥扣案，顯與一般製造子彈之情形未
    合，是被告所辯其並未從事製造子彈之行為，尚非虛妄，此
    外，復無其他積極證據證明被告確有拆解、組合之製造子彈
    事實，揭諸上開法律規定，自應就此部分為被告無罪之諭知
    。
四、至公訴意旨另以：被告於九十三年七月十日，在臺中縣豐原
    市詳細地點不明之軍用品店購得前開土造金屬槍管一支、金
    屬玩具槍身、金屬玩具滑套、撞針等物，即攜回臺中市○區
    ○○路四○一巷五弄十號二樓處，將該槍枝不斷拆解、組合
    ，欲將之製為具殺傷力之槍枝，因認被告此部分涉犯修正前
    槍砲彈藥刀械管制條例第十一條第五項、第一項之改造手槍
    未遂罪。惟按犯罪事實應依證據認定之，無證據不得認定犯
    罪事實；又不能證明被告犯罪，應諭知無罪之判決，刑事訴
    訟法第一百五十四條第二項、第三百零一條第一項分別定有
    明文。本件公訴人認被告涉犯改造手槍未遂罪嫌，無非以此
    部分之犯罪事實，業據被告於本院九十三年度訴字第二四一
    五號另案審理中供陳有購買上開物件，並陳述有將槍管車通
    等語，且有查獲現場照片及前開刑事警察局槍彈鑑定書附卷
    可稽，復有扣案之改造金屬槍管一支、金屬玩具槍身、金屬
    玩具滑套、撞針及長約九四‧九釐米之金屬管狀等物，為其
    主要之論據。然訊據被告則堅詞否認有何改造手槍未遂之犯
    行，經查，被告於警詢時係供陳：該改造九○手槍，槍管是
    其用電鑽打通的，其只改造過警方所查獲之九○手槍成品一
    支，另一支買來就是半成品了等語明確（見臺灣臺中地方法
    院檢察署九十三年度偵字第一三八六六號偵查卷第十七、十
    八），又其於檢察官偵查中係供陳：「（問）：警方在你身
    上查獲的槍、子彈何來？（答）：是我在第一廣場買來的道
    具槍，子彈也是。（問）：你有改造？（答）：我有把槍管
    打通」等語（見臺灣臺中地方法院檢察署九十三年度偵字第
    一二八六六號偵查卷第十四頁、第十五頁），衡以被告於本
    院另案審理時供陳該第一廣場所購買的係扣案之具殺傷力改
    造九○手槍等語（見本院九十三年度訴字第二四一五號刑事
    卷第一五四頁），足見被告於偵查中所為關於是否車通槍管
    改造之陳述，均係針對另案業經本院判決之改造九○手槍所
    為之陳述，核與本案所扣得之槍枝半成品無涉，自難遽以作
    為不利於被告之認定，且扣案之改造槍管業據銷燬，亦無從
    據以送鑑定以證明該槍管係由扣案之雕刻磨砂機、電鑽、鑽
    尾、海綿砂輪、銅條、銼刀、游標卡尺、通槍條、撞針等物
    所鑽通，且無其他積極證據證明被告確有鑽通槍管阻鐵或拆
    解、組裝槍枝之事實，揭諸上開說明，被告此部分犯罪之積
    極證據既有不足，原應為無罪判決之諭知，然公訴人認其此
    部分之行為，如經成立犯罪，應與其前開經本院認定為有罪
    之持有槍枝主要組成零件犯行，具有吸收犯之單純一罪關係
    ，爰不另為無罪判決之諭知，亦併敘明。
據上論斷，應依刑事訴訟法第二百九十九條第一項前段、第三百
零一條第一項前段，槍砲彈藥刀械管制條例第十三條第四項，刑
法第二條第一項、第十一條前段、第四十二條第三項，判決如主
文。
中　　華　　民　　國　　94　　年　　11　　月　　 9　　日
                  刑事第六庭    審判長法  官  簡源希
                                      法　官  鄧敏雄
                                      法　官　戴博誠
上正本證明與原本無異。
如不服本判決，應於送達後十日內向本院提出上訴狀（須附繕本
），上訴於臺灣高等法院臺中分院。
                                      書記官  鄭淑英
中　　華　　民　　國　　94　　年　　11　　月　　 9　　日
【附錄論罪科刑法條】
槍砲彈藥刀械管制條例第十三條第一項、第四項：
未經許可，製造、販賣或運輸槍砲、彈藥之主要組成零件者，處
三年以上十年以下有期徒刑，併科新臺幣七百萬元以下罰金。
未經許可，持有、寄藏或意圖販賣而陳列第一項所列零件者，第
六月以上五年以下有期徒刑，併科新臺幣三百萬元以下罰金。
